臺灣高雄地方法院刑事判決　　　　　　　91年度訴字第2388號
公　訴　人　臺灣高雄地方法院檢察署檢察官
被　　　告　己○
被　　　告　甲○○
右二人共同
指定辯護人　王梵緒律師
上列被告因違反槍砲彈藥刀械管制條例等案件，經檢察官提起公
訴（91年度偵字第13532號），本院判決如下：
    主  文
己○共同以乘他人急迫貸以金錢，而取得與原本顯不相當之重利
為常業，累犯，處有期徒刑壹年貳月，扣案如附表所示之本票共
壹佰貳拾壹張及放款資料袋拾伍個、收款記事本本、收款便條
紙貳拾陸張，均沒收之；又未經許可持有手槍，處有期徒刑陸年
貳月，併科罰金新臺幣貳拾萬元，罰金如易服勞役，以罰金總額
與陸個月之日數比例折算，扣案之美國BERETTA 廠製九二FS型口
徑九MM半自動手槍壹枝（含彈匣壹個、槍枝管制編號00000
00000號）、口徑九MM制式半自動手槍子彈拾顆，均沒收
之。應執行有期徒刑柒年貳月，併科罰金新臺幣貳拾萬元，罰金
如易服勞役，以罰金總額與陸個月之日數比例折算。扣案如附表
所示之本票共壹佰貳拾壹張及放款資料袋拾伍個、收款記事本
本、收款便條紙貳拾陸張、美國BERETTA 廠製九二FS型口徑九MM
半自動手槍壹枝（含彈匣壹個、槍枝管制編號00000000
00號）、口徑九MM制式半自動手槍子彈拾顆，均沒收之。
己○其餘被訴犯修正前槍砲彈藥刀械管制條例第十一條第四項及
第十二條第四項之罪部分，無罪。
甲○○無罪。
    事  實
一、己○前因恐嚇案件，經本院於民國75年6 月3 日判處有期徒
    刑8 月確定，並於76年3 月22日執行完畢。緣己○與庚○○○（已於93年1 月23日死亡，另為不受理判決）為夫妻關係
    ，其二人共同基於常業重利之犯意聯絡，自80年（起訴書誤
    載為89年）某日起至91年6 月間止，在其位於高雄市○○區
    ○○街97巷96號住處，乘如附表所示辛○○等人急需用錢之
    際，以每借新台幣（下同）10萬元，己○即預扣第1 期之利
    息，借款人實際只拿到9 萬元借款，並以10 天 為1 期，每
    期利息1 萬元之借款條件，並由如附表所示之借款人簽發貸
    款金額2 倍之本票以供擔保後，而貸予金錢，而取得月息逾
    百分之三十三，與原本顯不相當之重利，並恃以維生，以之
    為常業。
二、己○明知制式手槍及制式子彈殺傷力強大，均屬槍砲彈藥刀
    械管制條例禁止非法持有、寄藏之違禁物，未經主管機關之
    許可，不得持有制式手槍、制式子彈，竟於91年間某日，在
    不詳處所發現而拾獲具殺傷力之美國BERETTA 廠製92FS型口
    徑9 mm半自動手槍1 枝（含彈匣1 個、槍枝管制編號000000
    0000號）、具有殺傷力之口徑9 mm制式半自動手槍子彈35顆
    ，未經許可而持有之，將之藏放於其不知情之岳父陳文佑位
    於高雄市○○區○○路100 號1 、2 樓之夾層雜物間之角落
    內。
三、嗣於91年6 月28日上午10時30分許，員警持本院核發之搜索
    票，至陳文佑位於高雄市○○區○○路100號1、2樓之夾層
    查獲前述美國BETETTA廠製92FS型口徑9mm半自動手槍1枝（
    含彈匣1個、槍枝管制編號0000000000號）、具有殺傷力之
    口徑9 mm制式半自動手槍子彈35顆（經送驗，已實際試射擊
    發5 顆）；並於同日上午11時許，在己○位於高雄市○○區
    ○○街97巷96號之住處查獲如附表所示辛○○等人借款所簽
    之本票共121 張及放款資料袋15個、收款記事本3 本、紀錄
    放款便條紙26張（起訴書誤載為25張），始為警查獲而查悉
    上情。
四、案經高雄市政府警察局三民第一分局報請臺灣高雄地方法院
    檢察署檢察官偵查起訴。
    理  由
壹、有罪部分：
一、訊據被告己○固不否認其有貸與金錢予如附表所示辛○○等
    人，惟矢口否認有何常業重利、及非法持有制式手槍、子彈
    等之犯行，並辯稱：伊借錢僅收月息三分而已，至於員警在
    伊岳父陳文佑住處所查獲之前揭美國BETETTA 廠製92FS型口
    徑9mm 半自動手槍及子彈均係伊妻舅陳進祥所有，於伊整理
    陳進祥遺物時發現後，隨即將槍、彈又放回陳文佑住處1 、
    2 樓夾層，故伊並未持有之云云。
二、經查：
  (一)證據能力部分：
  1.按「被告以外之人於審判外之陳述，雖不符前4 條之規定，
    而經當事人於審判程序同意作為證據，法院審酌該言詞陳述
    或書面陳述作成時之情況，認為適當者，亦得為證據。」，
    刑事訴訟法第159 條之5 第1 項定有明文。本件證人丁○○
    、陳文佑、共同被告庚○○○於警詢時之陳述，為被告以外
    之人於審判外之陳述，屬傳聞證據，且被告及辯護人均不同
    意渠等於警詢時供述作為證據，故其渠等於警詢時陳述，應
    無證據能力。
  2.按「被告以外之人於偵查中向檢察官所為之陳述，除顯有不
    可信之情況者外，得為證據。」，刑事訴訟法第159條之1第
    2項亦定有明文。本件證人乙○○、辛○○於檢察官偵查中
    之陳述，業經具結，且無恐嚇、刑求之情形存在，顯係出於
    渠等自由意識而為陳述，並無顯有不可信之情況存在，則渠
    等於偵查時之陳述有證據能力。
　(二)被告己○犯常業重利罪部分：
　1.被告己○貸款於如附表所示辛○○等人，並要求開立貸款額
    2倍之本票，且於借款時即先預扣第一期利息，如借10萬元
    以10天為1期利息1萬元，之後每10天繳1萬元之利息，而辛○○等人借款、繳納利息時，有時係由庚○○○帶領渠等上
    樓交給被告己○，或係將利息直接交付予庚○○○，也有時
    係庚○○○會將借款交付給辛○○，且庚○○○會告訴辛○○付利息的日期等情，業據證人辛○○、乙○○於偵查時及
    本院調查中具結證述稽詳。又被告己○亦自承：伊有將放款
    之事告訴伊妻子庚○○○，庚○○○也有幫伊記貸款的帳，
    有人拿錢來還時，庚○○○也會幫伊收，又借款10萬元，10
    天利息1 萬元之情事等語稽詳（見本院卷第41頁、80頁），
    此外並有扣案如附表所示之本票共121 張、及放款資料袋15
    個收款記事本3 本、收款便條紙26張可按，堪認被告與庚○○○確實有以每月月息逾百分之三十三之重利借貸金錢與如
    附表所示之辛○○等人之情事。
　2.按民法第205 條規定之最高法定利率為年利率百分之二十，
    又依我國目前之金融行情，銀行利率不超過年息百分之二十
    ，一般民間借貸通常為月息百分之三，即年息百分之三十六
    ，而被告己○貸予證人辛○○等人之利息以貸款10萬元扣除
    以預扣1 萬元巧取利益之9 萬元計算，每10天為一期利息1
    萬元，月息即逾百分之三十三，年息則逾百分之四百，依民
    間借貸習慣及金融市場動態等客觀情況以論，顯然超出一般
    行情甚多，而與原本顯不相當，其為重利甚明。且衡諸一般
    常情，如借款人非因需款孔急告貸無門，自可向合法之金融
    業者，循正常管道借貸，無須向被告貸款，而負擔如此高額
    之利息，足認如附表所示辛○○等人於借款當時，確係處於
    急迫之狀況下，為情勢所逼始向被告借錢，被告己○係乘他
    人急迫，貸以金錢等情，應可認定。
  3.況被告己○亦自承：伊因洗腎關係而無法外出工作，伊之妻
    子庚○○○也沒有工作，家中又有4 個小孩需要扶養，而伊
    之父母親均生病，伊係靠收利息錢來供家用，否則無法過活
    等語。而被告自80年間起至91年6 月間止，經營時間甚長，
    所放貸之人亦甚多，且如前所述被告己○是以收利息錢來維
    持家計生活，足認被告己○顯係恃此為生，以此為常業，堪
    以認定。是被告己○此部分犯行堪以認定。
　(二)被告己○持有制式手槍、子彈部分：
　1.被告己○持有美國BERETTA廠製92FS型口徑9mm半自動手槍1
    枝（含彈匣1 個、槍枝管制編號0000000000號）、口徑9mm
    制式半自動手槍子彈35顆等情，業據被告己○於偵查時坦承
    不諱，且扣案之美國BERETTA 廠製92FS型口徑9mm 半自動手
    槍1 枝（含彈匣1 個、槍枝管制編號0000000000號）、口徑
    9mm 制式半自動手槍子彈35顆（下稱半自動手槍、子彈），
    係員警持本院所開立之搜索票在陳文佑位於高雄市○○區○○路100 號住處1 、2 樓樓梯間夾層查獲，有搜索票、搜索
    扣押筆錄、扣押物品目錄表（依刑事訴訟法第154 條之4 第
    1 項規定，非顯有不可信之情況，公務員職務上製作之紀錄
    文書、證明文書，得為證據）在卷可稽，並有扣案之手槍1
    枝、子彈5 顆可按。又扣案之上開手槍1 枝、子彈35顆經送
    內政部警政署刑事警察局鑑驗結果認：送鑑貝瑞塔手槍1 枝
    ，係美國BERETTA 廠製92FS型口徑9mm 制式半自動手槍，機
    械性能良好，認具殺傷力；送鑑子彈35顆（經試射5 顆），
    均係口徑9mm 制式半自動手槍子彈，均具有殺傷力等情，有
    該局91年7 月16日刑鑑字第0910181521號槍彈鑑定書在卷可
    稽。
  2.被告己○於警詢時亦曾自陳：該槍是伊之妻子庚○○○之弟
    弟陳進祥肝病死亡後，伊整理陳進祥遺物時發現的，所以就
    將該槍留在伊身邊等語（見被告己○91年6 月28日警詢筆錄
    ），且警方在其岳父住處所查獲之槍、彈是伊藏放等語明確
    稽詳；復於檢察官偵查中改稱：扣案半自動手槍、彈是陳進
    祥的，伊整理陳進祥遺物找到的，伊就把半自動手槍、彈拿
    到夾層去放，伊只拿回家過一次，之後又放回伊岳父陳文佑
    住處云云（偵查卷第80頁）。雖被告己○辯稱：伊在陳進祥
    死後，看完後就放回去，並非伊持有云云，與其先前於警詢
    、偵查中供述係伊藏放在陳文佑住處等語之供述顯不相符。
    況被告自稱發現半自動手槍、子彈一事並未告知任何人，查
    槍、彈為違禁物，警察機關常利用廣播媒體廣為宣導，並促
    勵持有人自動報繳，且衡諸常情，被告己○於發現槍、彈後
    ，理應感到震驚與好奇，又若依其所述扣案之半自動手槍、
    子彈為其妻舅陳進祥之遺物時發現的，其理應會告知其妻舅
    之家人，而被告己○卻未向他人提及此事，仍繼續將槍、彈
    藏放在其岳父之住處1 、2 樓夾層，顯見其有持有之意思甚
    明。故被告己○所辯，顯係事後臨訟卸責之詞，不足採信。
    雖證人丙○○於本院審理時證稱：陳進祥生前確曾拿槍要寄
    放，然伊只是看了一下，沒有詳細看，因為伊不答應，陳進
    祥就走了，故伊無法確定是否即為本案扣案之半自動手槍等
    語，則證人丙○○之前揭證述僅能證明陳進祥曾要求要將槍
    枝寄放在證人丙○○處，惟遭證人丙○○拒絕等情，尚不足
    資證明扣案之自半動手槍、子彈確為陳進祥所有，而非被告
    己○所持有，故尚難為有利於被告己○之認定。綜上，足認
    扣案之美國BERETTA 廠製92FS型口徑9mm 半自動手槍1 枝、
    口徑9mm 制式自半動手槍子彈35顆，確實為被告己○所持有
    ，且藏放在其岳父陳文佑前揭住處1 、2 樓夾層甚明。事證
    明確，被告己○此部分之犯行堪以認定。
三、(1)被告己○經營放款業務，獲取與原本不相當之利息，並以
    此利息之收入作為生活之資，其有之為常業之犯意甚明，核
    被告己○所為，係犯刑法第345 條常業重利罪。其與庚○○○，就常業重利罪之犯行，有犯意聯絡及行為分擔，為共同
    正犯。(2)被告己○持有上揭美國BERETTA 廠製92FS型口徑
    9mm 半自動手槍1 枝（含彈匣1 個）、口徑9mm 制式半自動
    手槍子彈35顆之行為，係犯槍砲彈藥刀械管制條例第7 條第
    4 項持有手槍罪、第12條第4 項持有子彈罪，雖被告行為後
    槍砲彈藥刀械管制條例於94年1 月26日修正公布，該條例第
    7 條第4 項、第12條第4 項並未修正，自無新舊法比較之問
    題。公訴人認被告己○與庚○○○（已於93年1 月23日死亡
    ，另經本院為不受理判決）就未經許可持有手槍、子彈部分
    有犯意聯絡及行為分擔，皆為共同正犯云云，然證人丁○○
    、陳文佑於本院審理時均證稱：不知道警察在渠等住處查獲
    之半自動手槍、子彈是何人的，何人放置在1 、2 樓夾層，
    也沒有看到庚○○○拿回來放等語，且共同被告庚○○○雖
    於警詢時自陳前揭半自動手槍、子彈是己○要伊拿去伊父親
    陳文佑住處藏放等語，然庚○○○於偵查時均否認被告己○
    有拿槍要伊去藏放等情，是尚不足以證明被告庚○○○有拿
    前揭半自動手槍、子彈至陳文佑前揭住處藏放，故尚難謂庚○○○與被告己○就前揭持有手槍、子彈之犯行有犯意聯絡
    及行為分擔，附此敘明。又被告己○以一持有行為同時持有
    手槍1 枝及子彈35顆，觸犯構成要件不相同之數罪名，為想
    像競合犯，應從一重之未經許可持有手槍罪論處。(3)被告所
    犯上開刑法第345 條常業重利罪與槍砲彈藥刀械管制條例第
    7 條第4 項持有手槍罪，犯意各別，行為不同，應分論併罰
    。查被告己○前因恐嚇案件，經法院於75年6 月3 日判處有
    期徒8 月確定，於76年3 月22日執行完畢乙節，有臺灣高等
    法院被告全國前案紀錄表在卷可按，其於5 年之內再犯本件
    常業重利罪之有期徒刑以上之罪，為累犯，應依法加重其刑
    。爰審酌被告己○貪圖重利之不法利益，乘借款人急於使用
    金錢之際，從中牟取重利，又非法持有制式手槍、子彈影響
    社會治安至深且鉅，惟念被告己○並未持之犯罪，且犯後坦
    承部分犯行等一切情狀，各量處如主文所示之刑，並就罰金
    部分，諭知罰金易服勞役之折算標準，且定應執行刑，就罰
    金部分，並諭知罰金易服勞役之折算標準。又扣案如附表所
    示辛○○等人借款所簽發交付予被告己○之本票共121 張、
    及放款資料袋15個、收款記事本3 本、紀錄放款便條紙26張
    ，為被告己○所有且供其犯罪所用、所得之物，業據被告己○供述在卷，爰依刑法第38條第1 項第2 款、3 款規定，宣
    告沒收之；又扣案之美國BERETTA 廠製92FS型口徑9mm 半自
    動手槍1 枝（含彈匣壹個、槍枝管制編號0000000000號）、
    具有殺傷力之口徑9 mm制式半自動手槍子彈30顆，為違禁物
    ，不論何人所有，爰依刑法第38條第1 項第1 款規定，宣告
    沒收之。另扣案具有殺傷力之口徑9 mm制式半自動手槍子彈
    5 顆，業經送驗實際試射擊發已滅失而不存在，爰不併予宣
    告沒收之，附此敘明。
貳、無罪部分：
一、公訴意旨略以：被告己○、甲○○明知具有殺傷力之改造手
    槍、制式子彈，未經主管機關許可不得擅自持有，己○竟未
    經許可，自不詳時間起，持有可發射子彈具有殺傷力之仿義
    制BERETTA 廠半自動手槍製造之玩具手槍之塑膠槍身組合土
    造金屬槍管及滑套改造而成之改造手槍1 枝（槍枝管制編號
    0000000000號）、口徑9mm 制式半自動手槍子彈5 顆，並藏
    放在其位於高雄市○○區○○街97巷96號之住處，並於90年
    間某日將前揭槍、彈送與甲○○後，甲○○未經許可，非法
    持有前揭槍、彈，並將之藏放於高雄市三民區○○○路25之
    16號住處後方空屋空屋浴缸內，認被告甲○○、己○涉犯94
    年1 月26日修正前槍砲彈藥刀械管制條例第11條第4 項非法
    持有改造手槍罪、第12條第4 項持有子彈罪嫌云云。
二、按犯罪事實應依證據認定之，無證據不得認定犯罪事實；又
    不能證明被告犯罪者，應諭知無罪之判決，刑事訴訟法第15
    4條第2項、第301條第1項分別定有明文。次按被告或共犯之
    自白，不得作為有罪判決之唯一證據，仍應調查其他必要之
    證據，以察其是否與事實相符，刑事訴訟法第156條第2項定
    有明文。再認定被告有罪之事實，應憑證據，如未能發現相
    當之證據，或證據不足以證明，自不能以推測或擬制之方法
    ，以為裁判之基礎；且認定事實所憑之證據，其為訴訟上之
    證明，須達於通常一般人均不致有懷疑，而得確信其為事實
    之程度者，始得據為有罪之認定，倘其證明尚未達到此一程
    度而有合理之懷疑存在時，尚難為有罪之認定基礎；另苟積
    極證據不足以為不利於被告事實之認定，即應為有利於被告
    之認定，更不必有何有利之證據（30年上字第816號、40年
    臺上字第86號、76年臺上字第4986號判例參照）。且證人之
    證言固非不得做為認定被告犯罪事實之證據，惟須此項證言
    無瑕疵可指，且與事實相符者，始足當之，苟證人之證言有
    瑕疵時，即不得做為不利被告認定之唯一依據。為貫徹無罪
    推定原則，檢察官對於被告之犯罪事實，應負實質舉證責任
    。刑事訴訟法修正後第161 條（下稱本法第161 條）第1 項
    規定「檢察官就被告犯罪事實，應負舉證責任，並指出證明
    之方法」，明訂檢察官舉證責任之內涵，除應盡「提出證據
    」之形式舉證責任（參照本法修正前增訂第163 條之立法理
    由謂「如認檢察官有舉證責任，但其舉證，仍以使法院得有
    合理的可疑之程度為已足，如檢察官提出之證據，已足使法
    院得有合理的可疑，其形式的舉證責任已盡」）外，尚應「
    指出其證明之方法」，用以說服法院，使法官「確信」被告
    犯罪構成事實之存在。此「指出其證明之方法」，應包括指
    出調查之途徑，與待證事實之關聯及證據之證明力等事項。
    同條第2 、3 、4 項，乃新增法院對起訴之審查機制及裁定
    駁回起訴之效力，以有效督促檢察官善盡實質舉證責任，藉
    免濫行起訴。刑事訴訟法修正後第163 條釐訂法院與檢察官
    調查證據責任之分際，一方面揭櫫當事人調查證據主導權之
    大原則，並充分保障當事人於調查證據時，訊問證人、鑑定
    人或被告之權利（同條第1 項）；另一方面例外規定法院得
    及應依職權調查證據之補充性，必待當事人舉證不足時，法
    院始自動依職權介入調查，以發見真實（同條第2 項）；再
    增訂法院依職權調查證據前，應踐行令當事人陳述意見之程
    序（同條第3 項），以貫徹尊重當事人查證之主導意見，確
    保法院補充介入之超然、中立。
三、公訴人認被告己○、甲○○涉犯前揭犯行，無非係以(1)被告
    甲○○於警詢、偵查、檢察官聲請本院羈押時之自白；(2)被
    告己○於警詢、偵查時之自白；(3)扣案具有殺傷力之仿義制
    BERETTA 廠手槍製造之塑膠玩具手槍組合土造金屬槍管、滑
    套改造而成之改造手槍1 枝（槍枝管制編號0000000000號）
    （下稱改造手槍）、口徑9mm 半自動制式手槍用子彈5 顆為
    其論據。然訊據被告己○、甲○○均堅決否認非法持有前揭
    改造手槍、子彈之犯行，被告己○辯稱：改造手槍、子彈並
    非伊交給被告甲○○等語；被告甲○○則辯稱：改造手槍、
    子彈並非伊持有，亦非被告己○交給伊的，係警察在馬路旁
    空地找到的等語。經查：
  (一)證據能力部分：
  1.憲法第16條保障人民之訴訟權，就刑事被告而言，包含其在
    訴訟上應享有充分之防禦權。刑事被告詰問證人之權利，即
    屬該等權利之一，且屬憲法第8 條第1 項規定「非由法院依
    法定程序不得審問處罰」之正當法律程序所保障之權利。為
    確保被告對證人之詰問權，證人於審判中，應依法定程序，
    到場具結陳述，並接受被告之詰問，其陳述始得作為認定被
    告犯罪事實之判斷依據。刑事審判上之共同被告，係為求訴
    訟經濟等原因，由檢察官或自訴人合併或追加起訴，或由法
    院合併審判所形成，其間各別被告及犯罪事實仍獨立存在。
    故共同被告對其他共同被告之案件而言，為被告以外之第三
    人，本質上屬於證人，自不能因案件合併關係而影響其他被
    告原享有之上開憲法上權利（司法院大法官會議第582 號解
    釋意旨參考）。亦即不得逕以共同被告不利於己之陳述採為
    其他共同被告犯罪（事實認定）之證據，仍應以證人身分傳
    訊該共同被告，令其具結並使本案被告得有交互詰問之機會
    ，始得以其證言資為本案被告不利之證據。本件公訴人認被
    告己○違反槍砲彈藥刀械管制條例案件罪嫌，係以共同被告
    甲○○分別於警詢、偵訊以及檢察官聲請本院羈押經本院值
    班法官訊問時，所為不利於己之陳述及對被告己○之陳述，
    資為認定之依據；另公訴人認被告甲○○違反槍砲彈藥刀械
    管制條例案件罪嫌，係以被告己○於警詢、偵查時不利於己
    及共同被告甲○○之陳述資為認定之依據。惟共同被告對其
    他共同被告之案件而言，為被告以外之第三人，本質上仍屬
    於證人，被告己○、甲○○於警詢、偵訊時，及檢察官聲請
    本院羈押經本院值班法官訊問被告甲○○時，均並未以證人
    身分訊問，令其具結並使本案被告二人得有交互詰問之機會
    ，依上開說明，自不得以該共同被告己○、甲○○於警詢、
    偵訊時之陳述，資互為認定本件被告二人有罪之依據，核先
    敘明。
  2.本案搜索程序是否合法？所扣得之改造手槍、子彈是否具有
    證據能力？
  (1)搜索程序是否合法？
    辯護人辯稱：員警實際搜索之地點與搜索票上所記載搜索範
    圍不符，且搜索時未通知第三人在場，認搜索程序不合法，
    扣案改造手槍、子彈無證據能力云云。觀諸本院所核發之搜
    索票上搜索範圍係記載：「高雄市三民區○○○路25之26
    號及對面空屋」，然91年6 月28日搜索扣押筆錄卻記載：「
    高雄市三民區○○○路25之16號」、「高雄市三民區○○○
    路25號之16後面空屋」，此有搜索票1 張（警卷第13頁）、
    搜索扣押筆錄2 份（警卷第16、17頁）在卷可稽，則搜索扣
    押筆錄上記載之搜索範圍與法院核發之搜索票記載範圍即有
    不同。次查，證人即共同被告甲○○證稱：員警於6 點多帶
    伊回住處，在後面空屋後方空地上浴缸搜到1 枝槍等語，而
    證人戊○○亦證稱：（審判長問：為何會在被告甲○○住處
    後面空屋搜到槍枝？）我記得是執行第一次搜索的人將被告
    甲○○帶回來，我同事跟我說被告甲○○空屋後面還有一把
    槍，趕快帶人過去搜‧‧‧」等語，參以前揭搜索扣押筆錄
    記載之搜索地點「高雄市三民區○○○路25之16號」、「高
    雄市三民區○○○路25號之16後面空屋」，堪認警員搜索之
    地點為「高雄市三民區○○○路25號之16後面空屋」無訛，
    且經本院至前揭二地點勘驗結果，該地並無高雄市三民區○○○路25之26號房屋，該處門牌只編排至25之23號，而被告
    甲○○是居住在高雄市三民區○○○路25之16號房屋，在中
    華二路25之16號房屋後面確有一木造一層樓房屋，現已殘破
    不堪，無法供居住使用，該空屋的南邊有一空地，空地上有
    一顆樹、招牌及沙土，中華二路25之16號房屋與該空屋是不
    相連，各為獨立之房屋，此有本院勘驗筆錄、勘驗現場照片
    5 幀在卷可稽（見本院卷349 至354 頁）。準此，本案員實
    施搜索地點，並非搜索票所記載之處所，即令搜索票所記載
    之處所不存在，依刑事訴訟法第128 條規定意旨，仍應由法
    院更正搜索票之記載後始得進行搜索，即屬無令狀搜索，是
    本案員警搜索高雄市三民區○○○路25之16號房屋後面空屋
    之行為，係無令狀搜索（不要式搜索），然卷內並無證據證
    明該搜索符合刑事訴訟法第130 條之附帶搜索、第131 條第
    1 項之逕行搜索、第131 條第2 項之緊急搜索及第131 條之
    1 之同意搜索，是員警搜索高雄市三民區○○○路25之16號
    房屋後面空屋，並不合法。
  (2)扣得改造手槍及子彈是否得作為證據？
    首審酌系爭槍彈何處扣得，前揭搜索筆錄之記載既與證人甲○○證述不合，且經本院勘驗現場發現記載扣得槍彈之空屋
    業已殘破不堪、無法供居住使用（見本院卷349 至354 頁之
    勘驗筆錄及照片5 幀），員警復未指出自空屋何處扣得系爭
    槍彈，較之與在場之證人即共同被告甲○○明確證稱：系爭
    槍彈在空屋後方空地上之浴缸扣得等語，應認證人甲○○證
    述為可採。又該空地瀕臨路邊，而此空地為高雄市政府所有
    ，管理機關為高雄市政府工務局，此有高雄市政府地政處三
    民地政事務土地複丈成果圖1 份（本院卷第370 頁）在卷可
    稽，為公用地，與員警實施搜索之高雄市三民區○○○路25
    之16號房屋後面空屋，並無附連圍繞之關係，亦即該空地非
    屬前揭空屋之建築物範圍，是前揭索不合法之毒樹效應不及
    於自該毒樹所扣得之槍彈。而刑事訴訟法所規定之搜索，係
    處所搜索、人身搜索及物件搜索，對於空地之搜索，不在前
    揭刑事訴訟法規定應以搜索票為之範圍，則前開地上扣得之
    扣案改造手槍、子彈，並不需要搜索票即得為搜索查扣，又
    該空地並非有人居住或看守之建物、處所，亦不須依刑事訴
    訟法第148 條規定通知有人在場始得為之。綜合以上，縱本
    案員警實際上執行搜索地點與法院核發之搜索票上記載之搜
    索範圍不符，亦不影響本案員警於前揭空地扣得扣案改造手
    槍、子彈之合法性，故辯護人辯稱本案搜得扣案改造手槍、
    子彈之程序不合法，無證據能力乙節，不足採。
  (二)實體部分：
  1.扣案之改造手槍1 枝、子彈5 顆，經送內政部警政署刑事警
    察局鑑驗結果，認係仿BERETTA 廠半自動手槍製造之玩具手
    槍之塑膠槍身組合土造金屬槍管、滑套改造而成之改造槍枝
    ，機械性能良好，可擊發口徑9mm 制式子彈，認具有殺傷力
    ；又子彈5 顆（經實際試射5 顆），認均係口徑9mm 制式半
    自動手槍子彈，均具有殺傷力，有該局91年7 月16日刑鑑字
    第0910181521號槍彈鑑定書在卷可稽。
  2.次查，被告己○於偵查時係自稱伊將槍送給甲○○云云，而
    被告甲○○於偵查中卻供稱槍是己○寄放云云，然被告己○
    於本院審理時供稱：伊沒有送槍給甲○○，也沒有寄放槍枝
    等語；證人即共同被告甲○○於本院審理具結證稱：於91年
    6 月28日上午大約10時左右，警察自伊住處翻牆而入，當時
    伊在睡覺，警察拿一張搜索票給伊看，說伊這裏有槍，後來
    下午3 點多搜不到東西，就帶伊至警局製作筆錄，筆錄做4
    點多，就沒有做了，就說已搜到東西了，後來到6 點多警察
    就帶伊回伊住處，在後面空屋後面的浴缸搜到一枝槍，但當
    時伊沒有說有這個東西，後來警察就又帶伊回去製作筆錄，
    伊從頭到尾都不知有該枝槍的存在，伊不知道是何人的，也
    不知道是何人放在那裏，且搜到槍枝的地點是在伊住處後面
    空屋後面空地，靠近路邊等語（見本院卷第292 至295 頁）
    ；又本案被告己○、甲○○於本院調查、審理時均一再否認
    員警在甲○○前揭住處後方查獲之改造手槍1 枝、子彈5 顆
    為被告己○所寄放，或係由被告己○贈送與被告甲○○等情
    ，則被告二人之自白供述，已明顯不符。再者，查獲前揭扣
    案改造手槍、子彈之地點，並非被告甲○○之住處，而係被
    告甲○○住處後方空屋南邊之空地，係屬於高雄市政府所有
    ，由高雄市政府工務局管理使用，則該空地是屬公有公用地
    ，並非被告所有或專用，任何人均可至該處，則於該處扣到
    之槍彈，並不能遽以認定被告甲○○所藏放。又證人戊○○
    證稱：「（審判長問：為何會在被告甲○○住處後面空屋搜
    到槍枝？）我記得是執行第一次搜索的人將被告甲○○帶回
    來，我同事跟我說被告甲○○空屋後面有還有一把槍，趕快
    帶人過去搜。」等語，然證人戊○○之之證述尚不足以證明
    扣案之改造手槍、子彈是被告甲○○所藏放、或是己○持有
    後送給或寄放在被告甲○○，故尚難以在前揭空地上查獲扣
    案改造手槍、子彈即遽認為是被告甲○○所藏放，而該槍即
    為被告己○所寄放或持有後贈送予被告甲○○等情。
  3.綜上所述，公訴人憑以認定被告己○、甲○○成立違反槍砲
    彈藥刀械管制例第11條第4 項、第12條第4 項等罪嫌，在客
    觀上顯未達於通常一般之人均不致於有所懷疑，而得確信被
    告己○、甲○○確曾犯罪之程度，自有合理懷疑之存在，無
    從為被告有罪之確信，難資為認定被告成立公訴人所指之前
    揭犯行。此外，本院復查無其他積極證據足認被告有何公訴
    人所指之犯行，既不能證明被告己○、甲○○有此部分之犯
    罪，揆諸前述說明，依法應為無罪之判決。
據上論斷，應依刑事訴訟法第299條第1項前段、第301條第1項前
段，槍砲彈藥刀械管制條例第7條第4項、第12條第4項、刑法第
11條、第28條、第345 條、第47條、第55條、第51第5 款、第38
條第1 項第1 款、第2 款、第3 款、第42條，罰金罰鍰提高標準
條例第2 條，現行法規定所定貨幣單位折算新臺幣條例第2 條，
判決如主文。
本案經檢察官姚崇略到庭執行職務。
中    華    民    國  94  年    6    月      10       日
                  刑事第十三庭  審判長法  官  何秀燕
                                      法  官  楊智守
                                      法  官  陳月雯
以上正本證明與原本無異。
如不服本判決，應於收受送達後10日內向本院提出上訴書狀。
中    華    民    國  94  年    6    月      10       日
 　　　　　　　　　　　　　　　       書記官  林佳蓉
